【裁判字號】    95,訴,1132
【裁判日期】    950919
【裁判案由】    森林法
【裁判全文】
臺灣板橋地方法院刑事判決              95年度訴字第1132號
公  訴  人  臺灣板橋地方法院檢察署檢察官
被      告  丁○○
            甲○○
上  一  人
選任辯護人  廖修譽律師
上列被告等因違反森林法案件，經檢察官提起公訴（95年度偵字
第5625號），本院判決如下：
    主  文
丁○○竊取森林主產物，為搬運贓物，使用車輛，處有期徒刑捌
月，併科罰金新臺幣拾壹萬壹仟貳佰柒拾元，罰金如易服勞役以
新臺幣仟元折算壹日。扣案之柴刀壹把沒收。
甲○○無罪。
    事  實
一、丁○○前曾於民國94年間因違反森林法案件（係犯森林法第
    52 條 第1 項第6 款之竊取森林主產物為搬運贓物使用車輛
    罪），甫於94年11月29日經臺灣板橋地方法院檢察署檢察官
    以94年度偵字第16810 號緩起訴處分在案（不構成累犯）。
    詎其猶不知悔改，於上開緩起訴期間內，復基於意圖為自己
    不法所有之犯意，起意竊取國有林地林木變賣牟利，而於95
    年3 月8 日上午7 時48分許，先委由不知情之友人丙○○，
    以新臺幣（下同）3 千元之代價，僱用不知情之大貨車司機
    甲○○（被訴涉犯本件共犯違反森林法等罪嫌部分，經審結
    認應諭知無罪，理由詳如後述）約定於翌日（即同年月9 日
    ）凌晨2 時許，至臺北縣三峽鎮插角里插角220 號丁○○住
    處，吊運物品；其後於同日晚上10時許起，持客觀上足以對
    人之生命、身體安全具有危險性可供兇器使用之柴刀、鋸子
    （已滅失）各1 把，至距其上址住處約5 、6 百公尺遠處之
    產業道路旁，即位於臺北縣三峽鎮○○○段金敏小段82地號
    內之行政院農業委員會林務局新竹林區管理處烏來事業區38
    林班之國有林地（GPS 衛星定位儀定位座標位置為X ：2905
    92，Y ：0000000） ，以上開柴刀、鋸子等行竊工具，砍伐
    竊取該國有林地內之森林主產物茄苳木（別名「重陽木」）
    1 株（胸徑62公分，長6 公尺，材積1.64立方公尺，原木價
    值為5 萬5 千635 元，起訴書誤載為「15萬元」）。嗣於95
    年3 月9 日凌晨2 時許，甲○○依約駕駛車牌號碼HN-536號
    營業大貨車前往上址，經丁○○帶至上開盜伐林木地點之產
    業道路旁，以吊鏈將上開盜伐之茄苳木搬運至營業大貨車上
    ，欲載往他處變賣，至同日凌晨4 時50分許，丁○○得手後
    ，正與甲○○駕車載運上開樹木離開現場約10公尺處時，旋
    為據報前往該處處理之員警當場查獲，起獲上開竊得之林木
    ，並扣得丁○○所有上開供盜伐林木之柴刀1 把，因而查悉
    上情。
二、案經行政院農業委員會林務局新竹林區管理處告訴、臺北縣
    政府警察局三峽分局報請臺灣板橋地方法院檢察署檢察官偵
    查起訴。
    理  由
壹、被告丁○○被訴部分：
甲、程序部分：
    被告丁○○於本院準備程序時，就公訴意旨所舉證被告丁○○警詢供述之證據能力，陳稱：伊於警局時，警察用手銬將
    伊手銬在椅子上，並說伊不合作，用腳踹伊胸部三下，伊不
    得以才於警詢時這樣說云云，並提出財團法人恩主公醫院乙
    種診斷證明書1 紙為據，而對警詢供述之任意性有所爭執。
    惟查，經本院勘驗被告丁○○95年3 月9 日警詢筆錄錄音帶
    結果，被告丁○○應詢時語氣並無何異狀，另雖核諸警詢筆
    錄所載內容，可見警詢筆錄並非依警詢錄音所示內容逐字記
    載，然警詢筆錄所摘要記載之內容與警詢錄音所示被告丁○○供述內容，大致相符，至依警詢錄音內容所示，被告丁○○於警詢雖曾否認有砍伐本件林木之情，辯稱僅係撿拾云云
    ，惟經警舉出所辯疑點再加詢問時，被告丁○○亦供認有持
    柴刀、鋸子等工具砍伐本件林木樹根之情無訛，此有本院95
    年6 月5 日勘驗筆錄在卷可按，故亦難認警詢筆錄所載有何
    與被告丁○○供述不符之處。又依被告丁○○提出之上開診
    斷證明書所載，僅診斷有左手腕及手掌挫傷併瘀傷等傷勢，
    並無如被告丁○○上開所稱遭警以腳踹胸之傷害，是被告丁○○所指稱有遭警腳踹胸部之情，是否屬實即有可疑，至上
    開左手腕、手掌之傷害，核諸被告丁○○所述，應係為警手
    銬銬手所致，而警以手銬銬住犯罪嫌疑人之被告，係屬警方
    調查犯罪可使用之戒護措施，亦難以此警方戒護措施遽認被
    告丁○○於警詢之供述有何非任意性之情。綜上所述，尚難
    認被告丁○○於警詢之供述，有何非任意性或不法之情，自
    仍應認其警詢供述有證據能力，合先敘明。
乙、實體部分：
一、訊據被告丁○○固不否認有於上揭時地，攜帶其所有之柴刀
    、鋸子等工具，帶領甲○○駕車搬運茄苳木之情，惟矢口否
    認有何竊取森林主產物之犯意，辯稱：伊並未砍伐本件茄苳
    木，該樹木係已自然傾倒，伊見狀捨不得其枯死，故欲將之
    載回家門口重種，可供人乘涼，不知這樣是犯法云云。然查
    ：
    (一)被告丁○○上揭犯罪事實，業據被告於警詢曾供認稱：伊
      有砍本件茄苳木樹根，伊係用柴刀和鋸子砍的，伊砍本件
      茄苳木係因有人要買木，現場查獲之司機甲○○，係伊雇
      請來載運本件茄苳木，伊被查獲時，係在甲○○之車上等
      情明確（見偵查卷7 至11頁被告警詢筆錄、本院95年6 月
      5 日勘驗筆錄），核與同案被告甲○○於本院審理時之陳
      述情節大致相符，並經證人即查獲警員蔡勝勇、被告友人
      丙○○、林務局新竹林區管理處烏來事業處人員乙○○等
      分別於偵查中、本院審理時證述甚明，復有被告丁○○所
      有供盜伐本件林木之柴刀1 把扣案、暨贓物認領保管單、
      現場照片12張、同案被告甲○○提出之案發時與丙○○間
      之通話紀錄附卷可資佐證。又上開茄苳木所在係位於行政
      院農業委員會林務局新竹林區管理處所轄原烏來事業區38
      林班，屬於國有林地，其價植為5 萬5 千635 元等事實，
      亦有該處95年7 月18日竹政字第0952212575號、第000000
      0000號等函及其檢附之被害地點位置圖、土地登記謄本、
      國有林產物處分價金查定書等各1 份附卷可稽。
    (二)被告丁○○雖辯稱：該茄苳木係自然傾倒而非其所砍倒，
      伊僅係撿拾而已云云。惟按森林法所謂「森林之主產物」
      ，並不以附著於其生長之土地，仍為森林構成部分者為限
      ，尚包括已與其所生長之土地分離，而留在林地之倒伏竹
      、木、餘留殘材等，至其與所生長土地分離之原因，究係
      出於自然力或人為所造成，均非所問（參見最高法院92年
      第17次刑事庭會議決議意旨）。因此縱令本件上開茄苳木
      係自然傾倒，仍屬於國有森林之主產物，被告丁○○未經
      許可非法將之搬運據為己有，即該當竊取森林主產物之行
      為，不因係被告丁○○所砍倒或撿拾而有所不同。況依卷
      附起獲贓物林木照片所示，本件茄苳木根部尚有堅土覆實
      ，根部及主幹樹枝均經修整平滑鋸斷，且被告丁○○亦坦
      認有攜柴刀、鋸子砍伐該林木根部，可見顯係經有計畫之
      挖掘砍伐，並非偶然隨意之撿拾，再者依其林木外觀觀之
      ，亦無枯萎情狀，是被告丁○○上開所辯，與事實不符，
      顯不可採。
    (三)又被告丁○○辯稱：搬運本件茄苳木係要搬至住處重種，
      不知違法云云。然查本件林木所在地點，與被告上址住處
      相距僅約5 、6 百公尺，且其如僅為搬至其住處種植，何
      須大費周章修整該林木，並僱請同案被告甲○○以大貨車
      吊運，又違反一般常情於深夜無人之際，進行搬運該林木
      ，所為均與其上開所辯目的有違，再者被告丁○○前甫因
      於94年9 月29日，在臺北縣三峽鎮有木32鄰班地，以電鋸
      盜伐林木，違反森林法，經臺灣板橋地方法院檢察署檢察
      官緩起訴處分，此有該署94年度偵字第16810 號緩起訴處
      分書在卷可稽，其明知國有林地林木不得擅自採伐甚明，
      豈有僅為將本件林木搬至其住處重種，而甘冒違法之虞，
      況其於警詢已曾供稱其砍伐目的係要將該林木做盆景，其
      後又稱係因有人要買等語（見本院上開勘驗筆錄），足見
      被告丁○○應係為將該林木變賣牟利而將之砍伐竊取，其
      有不法所有意圖甚明，其上開所辯應係事後畏罪卸責之詞
      ，應不足採。
    綜上所述，本件事證明確，被告犯行堪以認定，應予依法論
    科。
二、核被告丁○○上開所為，係犯森林法第52條第1 項第6 款之
    竊取森林主產物而為搬運贓物使用車輛罪。公訴意旨認被告
    丁○○所為，尚涉犯有森林法第52條第1 項第4 款之結夥二
    人以上犯之者之加重情形，並犯有刑法第321 條第1 項第3
    款攜帶兇器之加重竊盜罪嫌云云，惟查本件係被告黃炳森單
    獨所犯，同案被告甲○○與被告丁○○並無共犯竊取本件林
    木之犯意聯絡（理由詳如後述），故顯不符森林法第52條第
    1 項第4 款之加重要件；又按森林法第52條規定，係刑法第
    321 條之特別規定，依特別法優於普通法之法律競合關係，
    被告丁○○上開所為，應依森林法上開規定論處，自不再另
    論刑法第321 條第1 項第3 款之罪，公訴人上開所指均有未
    洽，併此敘明。又本件被告行為後，94年1 月7 日修正之刑
    法第42條第3 項（將原第42條第2 項易服勞役折算標準規定
    ，改列同條第3 項，並提高為「以新臺幣一千元、二千元或
    三千元折算一日」）之規定，業於95年7 月1 日生效施行，
    罰金罰鍰提高標準條例第2 條原易服勞役提高折算標準金額
    倍數規定，並於95年4 月28日配合修正刪除，同於95年7 月
    1 日生效施行，是經依同法第2 條規定綜合比較新舊法結果
    ，被告本件所犯之罪，有關罰金易服勞役折算標準之規定，
    依修正後之上開規定，有利於被告，自應適用有利於被告之
    新法即94年1 月7 日修正施行後之現行刑法上開規定易處。
    爰審酌被告丁○○前於94年9 月間甫因違反森林法案件為警
    查獲，經檢察官予以緩起訴處分，猶不知悔改，及其竊取森
    林內之樹木危害該森林中之生態暨保育，兼衡其犯罪動機、
    目的、手段、竊取樹木之價值及犯後態度等一切情狀，對於
    被告科處如主文所示之有期徒刑，併科處贓額二倍之罰金即
    新臺幣11萬1 千270 元（按森林法於87年5 月27日修正時，
    有關罰則之罰金條文均已修正為以新臺幣為罰金之單位，雖
    同法第52條未予明示，仍規定「併科贓額二倍以上五倍以下
    罰金」，惟同法罰則之罰金條文既均已全部修正為以新臺幣
    為貨幣單位，解釋上同法第52條有關罰金之貨幣單位亦應與
    其他罰則條文相同），並依修正後之刑法規定，諭知罰金部
    分易服勞役之折算標準，以資儆懲。扣案之柴刀1 把，係被
    告丁○○所有供犯罪所用之物，業據被告丁○○供述在卷，
    並依修正後之刑法第38條第1 項第2 款之規定宣告沒收。另
    被告丁○○所有供犯本件犯罪之工具鋸子1 把，業經遺落山
    區滅失，亦經被告丁○○供述明確，爰不予宣告沒收，附此
    敘明。
貳、被告甲○○被訴部分：
一、公訴意旨另稱：被告甲○○與同案被告丁○○間，就同案被
    告丁○○所犯上開行為，其間有犯意聯絡及行為分擔，為共
    同正犯，故被告甲○○與丁○○共同涉犯有森林法第52條第
    1 項第4 款、第6 款結夥二人以上竊取森林主產物為搬運贓
    物使用車輛、刑法第321 條第1 項第3 款攜帶兇器之加重竊
    盜等罪嫌云云。
二、按公訴人認被告甲○○涉有上揭罪嫌之犯行，無非以其犯罪
    事實有被告甲○○於警詢、偵查之供述、同案被告丁○○於
    警詢、偵查之供述、證人乙○○於警詢之證述、證人蔡勝勇
    於偵查之證述、贓物認領保管單、扣押筆錄、扣押物品目錄
    表、扣案之柴刀1 把等證據為其論據。惟訊據被告甲○○堅
    決否認有上揭罪嫌之犯行，辯稱：伊僅係受丁○○委託其友
    人丙○○打電話僱用伊於上開時地，駕車載運本件林木，伊
    到現場時該林木已用繩子綁好倒在斜坡上，並不知丁○○要
    伊載運的林木是如何取得等語，其辯護人亦為之辯護稱：被
    告甲○○係以吊車司機為業，係依客戶指示指定地點工作，
    被告並不過問，本件被告僅係以一般吊車作業工資，由丁○○委由丙○○雇請至約定時地，依丁○○指示將本件林木吊
    至車上載運，並不知該林木為非法，與丁○○並無有何犯罪
    之意思聯絡，是不應令被告負共犯之責等語。
三、按犯罪事實應依證據認定之，無證據不得認定犯罪事實，又
    不能證明被告犯罪者，應諭知無罪之判決，刑事訴訟法第15
    4 條第2 項、第301 條第1 項分別定有明文。又刑事訴訟法
    上所謂認定犯罪事實之證據，係指足以認定被告確有犯罪行
    為之積極證據而言，如未能發現相當證據或證據不足以證明
    ，自不得以推測或擬制之方法，以為裁判之基礎；且認定不
    利於被告之事實，須依積極證據，苟積極證據不足為不利於
    被告事實之認定，即應為有利於被告之認定，更不必有何有
    利之證據，最高法院29年上字第3105號、40年臺上字第86號
    、30年上字第816 號分別著有判例。經查：
    (一)被告甲○○固不否認有於上揭時地駕駛大貨車搬運本件茄
      苳木之事實，然其於警詢、偵查均辯稱：伊純係受僱於丁○○前往搬運本件林木，並不知悉該林木來源等語，而否
      認與丁○○有何竊取林木之犯意聯絡之情（見偵查卷14頁
      、47頁、48頁），公訴意旨援引為據，顯不足為認定被告
      犯罪之不利論據。
    (二)次據同案被告丁○○於警詢、偵查之供述，亦均指稱：伊
      僅有雇請貨車司機甲○○前來搬運本件林木，並未告知該
      林木來源等語明確（見偵查卷9 頁、47頁、本院上開勘驗
      筆錄），核與被告甲○○上開所辯情節亦相符，可見引據
      同案被告丁○○警詢、偵查所述，顯亦不足確認被告甲○○與丁○○間有何竊取林木之犯意聯絡可言。再據證人丙○○於本院審理時證稱：伊因丁○○叫伊幫他找吊車，才
      打電話向甲○○叫車，當時丁○○並未告知要吊運何物，
      伊亦無告知甲○○要吊運何物，因甲○○係職業吊車，故
      有人叫車，他有空就來，之後伊只有帶甲○○至丁○○住
      處後就走了等語（見本院95年9 月5 日審判筆錄8 至9 頁
      ），益見被告甲○○僅係單純受僱駕車搬運本件林木，尚
      難遽認其與丁○○間有竊取林木之犯意聯絡。
    (三)末公訴意旨上開所舉證人乙○○於警詢之證述，並未能指
      證被告甲○○與丁○○有竊取本件林木之犯意聯絡，而證
      人蔡勝勇於偵查之證述，更指稱：貨車司機（即指被告甲○○）是否清楚（丁○○盜伐本件林木一事），伊不趕肯
      定等語（見偵查卷58頁），顯亦不能明確指證被告甲○○
      與丁○○有竊取林木之犯意聯絡。至其他所舉贓物認領保
      管單、扣押筆錄、扣押物品目錄表、扣案之柴刀1 把等證
      據，亦無法明確證明被告甲○○確有竊取林木之犯意無誤
      。
    綜上所陳，公訴意旨針對被告甲○○被訴罪嫌所依憑之論據
    ，均乏積極證據予以證明且無其他補強證據可資補強，卷內
    之事證亦皆不足以達一般人無懷疑且得確信之程度，是揆諸
    首揭規定及判例意旨，自不足認定被告甲○○有上開被訴犯
    罪事實，此外復查無其他積極證據足認被告甲○○有何其他
    犯行，是本件不能證明被告甲○○犯罪，自應為無罪判決之
    諭知。
據上論斷，應依刑事訴訟法第299 條第1 項前段、第301 條第1
項，森林法第52條第1 項第6 款，刑法第11條前段、第2 條第1
項但書、第42條第3 項、第38條第1 項第2 款，判決如主文。
本案經檢察官靳開聖到庭執行職務
中    華    民    國    95    年    9     月    19    日
              刑事第八庭  審判長法  官  王  屏  夏
                                法  官  王  偉  光
                                法  官  彭  全  曄
以上正本證明與原本無異。
如不服本判決應於送達後10日內向本院提出上訴狀。
                                書記官  吳  詩  琳
中    華    民    國    95    年    9     月    19    日
附錄本案論罪科刑法條全文：
森林法第52條
(加重竊取森林主、副產物罪)
竊取森林主、副產物而有左列情形之一者，處 6 月以上 5 年以
下有期徒刑，併科贓額二倍以上五倍以下罰金：
一  於保安林犯之者。
二  依機關之委託或其他契約，有保護森林義務之人犯之者。
三  於行使林產採取權時犯之者。
四  結夥二人以上或僱使他人犯之者。
五  以贓物為原料，製造木炭、松節油、其他物品或培植菇類者
    。
六  為搬運贓物，使用牲口、船舶、車輛，或有搬運造材之設備
    者。
七  掘採、毀壞、燒燬或隱蔽根株，以圖罪跡之湮滅者。
八  以贓物燃料，使用於礦物之採取，精製石灰、磚瓦或其他物
    品之製造者。
前項未遂犯罰之。
第 1 項第 5 款所製物品，以贓物論，沒收之。


司法院資訊處製作；財團法人民間司法改革基金會備份。
